臺灣高等法院臺中分院刑事判決
110年度上訴字第1219號
上  訴  人  
即  被  告  曾韻忠


指定辯護人  本院公設辯護人  王金陵  
上列上訴人因違反毒品危害防制條例案件，不服臺灣苗栗地方法
院109年度訴字第452號，中華民國110年4月1日第一審判決（起
訴案號：臺灣苗栗地方檢察署109年度毒偵字第901號、109年度
偵字第4640號），提起上訴，本院判決如下：
    主  文
上訴駁回。
    事實與理由
一、本案經本院審理後，認一審判決就被告曾韻忠部分認事用法
    及量刑均無不當，應予維持，並引用一審判決記載之事實、
    證據及理由（如附件，被告辜○○部分另結）。
二、上訴人即被告曾韻忠坦承原審判決附表一編號6犯行，就原
    審判決附表一編號2部分亦坦承有販賣毒品，惟辯稱此部分
    僅販賣一包以衛生紙包裹之第二級毒品，未同時販賣第一級
    毒品云云，並請求再詰問證人江○○，然查本案被告曾韻忠不
    否認與同案被告辜○○共同販賣毒品，而依據毒品危害防制條
    例，毒品分四級管制，依辦理刑案經驗，國內習見流通之毒
    品為第一級毒品海洛因、第二級毒品甲基安非他命及第三級
    毒品愷他命，被告曾韻忠既明知被告辜○○交付予伊供轉交購
    買者為毒品，又無事證證明其僅具販賣第二級毒品之主觀犯
    意，而絕對排斥販賣第一級毒品，自應認被告曾韻忠至少有
    共同販賣第一級毒品之間接故意，即縱辜○○交付者屬第一級
    毒品海洛因，亦不惜為辜○○交付而共同販賣之；況查原審判
    決附表一編號2部分之證人江○○於民國109年6月10日警詢陳
    述「我最後一次施用之毒品海洛因及安非他命都是向辜○○購
    買的，購買時間是109年03月04日晚上21時43分許，購買地
    點是在辜○○居住的地方附近，桃源社區的外面佛像處…，我
    以新台幣2000元向辜○○購買海洛因一包，以新台幣2000元購
    買安非他命一包，都是現金交易的，當天辜○○是叫一位外號
    叫捲毛之男子運送海洛因及安非他命過來售給我。」、「毒
    品交易有成功。我是於109年03月04日17時49分通話過後我
    騎摩托車至辜○○住處附近的桃花源社區…，我到達後約等了
    幾分鐘，外號叫捲毛之男子(曾韻忠）來與我碰面，我以新
    台幣2000元購買海洛因一包，新台幣2000元購買安非他命一
    包，是曾韻忠將毒品交給我，這一次購買毒品的金額先欠著
    。」、「這一次我與辜○○約在苗栗縣苗栗市的阿帕契電子遊
    藝場，我拿新台幣4000元購毒的欠款給辜○○。」、「辜○○叫
    捲毛的人拿給我，拿2千、2千元買安非他命及海洛因給我，
    捲毛拿到桃源社區外面佛像那邊給我」，於原審110年3月18
    日審理程序結證「(辯護人羅偉恆律師問：請求提示109年他
    字第197號卷第147、152頁證人江○○警詢筆錄，你看一下這
    個你之前在彰化縣警察局做的筆錄，你在109年3月4日，是
    否有打電話向辜○○購買毒品？你那時候在彰化縣警察局做的
    筆錄是這樣，你是否有打電話向辜○○購買？）有。」、（辯
    護人羅偉恆律師問：你還記得你當初購買毒品的種類是什麼
    ？你有記得你買的是哪一種毒品嗎？）應該就是照筆錄上面
    的。」「（檢察官問：你作證的時候說的都是實話嗎？）是
    。」、「（檢察官問：你跟檢察官說交易的過程就是辜○○叫
    捲毛拿給你，拿2千、2千買安非他命跟海洛因，沒有錯？）
    是。」。被告辜○○於109年7月7日警詢陳述「(問：上記譯文
    音檔據江○○於警詢筆錄中證稱是要向你購買毒品的對話，這
    次毒品交易有成功，江○○在109年3月4日17時49分通話過後
    騎摩托車至你住處附近的桃花源社區…江○○到達後約等了幾
    分鐘，曾韻忠〈綽號捲毛〉就來與江○○碰面，江○○以新台幣20
    00元購買海洛因毒品1包，另以新台幣2000元購買安非他命
    毒品1包，是由曾韻忠〈綽號捲毛〉毒品交給江○○，這一次購
    買毒品的金額是先欠著，江○○所說是否屬實？）屬實」、「
    (問：曾韻忠〈綽號捲毛〉為何要幫你運送毒品與江○○、蘇昌
    弘交易？曾韻忠〈綽號捲毛〉有無從中獲得任何利益及代價？
    )因為只要曾韻忠幫我運送毒品跟購毒者完成交易，回來我
    就會請他施用毒品安非他命。」，於原審詰問程序結證「因
    為當下我沒有東西，他〈江○○〉叫我去找，然後問我看有沒有
    拿到，有拿到的話意思叫我給他。」、「（檢察官問：你說
    那個東西是什麼？）就是一級毒品，還有二級。」「（審判
    長問：你說你平常有在用海洛因跟甲基安非他命，這件事情
    曾韻忠知道嗎？）知道。」、「（審判長問：就是你2種都
    用他知道？）對。」、「（審判長問：你家裡平常也可能會
    有海洛因跟甲基安非他命，因為你要用，這件事情他知道嗎
    ？曾韻忠知道你家裡可能會有這些東西嗎？）知道。 」、
    「（審判長問： 你請他幫你送東西出去給別人的時候，你
    會特地跟他講說這個人要什麼，比如說要海洛因還是要安非
    他命，然後這一包是什麼東西，你會特地跟他講嗎？）會。
    」、「（審判長問：都會明講說這包是什麼嗎？）對。」、
    「（你有請曾韻忠幫你送過甲基安非他命？）有。」、「（
    也有請曾韻忠幫你送過海洛因？）是。」、「（有的話也會
    跟他講？）對。」、「（審判長問：因為他跟你的感情很好
    ，所以他還是願意幫你送，是不是？）對。」。被告曾韻忠
    於109年7月22日警詢陳述「（問：你有無綽號？綽號為何？
    )阿忠、捲毛。」、「因為我從小就認識辜○○，她對我很好
    ，所以只要我有空就會幫她，而且我幫辜○○跑腿後，辜○○會
    請我施用安非他命毒品。」，被告曾韻忠再於109年7月22日
    偵訊供述「（問：你警詢承認在109年3月4日下午5時許有跟
    江○○，把一包用衛生紙裝的毒品交給他？）答：是」、「（
    問：該毒品内容？)當下辜○○沒有跟我說那包裡面有什麼，
    她叫我拿去外面大佛堂那邊的江○○，也沒有說要收多少錢，
    如果沒有記錯，應該是先欠著，他沒有拿錢給我，我自己心
    裡大概知道是毒品。」，經原審於109年10月21日勘驗被告
    曾韻忠109年7月22日偵訊錄音，被告曾韻忠於偵訊供述「（
    問：對啊，就要問你。你有用海洛因跟安非他命，是不是？
    ）對。」、「（問：吸什麼嘛？）安非他命跟海洛因。」、
    「（放在一起喔？）對。」、「（承認施用一、二級毒品嗎
    ？）我承認。」、「（你知道裡面是毒品吧？）雖然辜○○沒
    有講啦，我也沒有把他自己拆開看，但其實我自己心底是大
    概有個底，我知道這可能就是毒品。」，被告曾韻忠再於原
    審109年10月21日準備程序供述「（法官問：所以對於本案
    共同販賣毒品是否承認？）我承認。」、「（法官問：確定
    承認本案與辜○○共同販賣毒品？）對。」、「（法官問：依
    據你之前在警詢、偵訊筆錄之內容，當時在辜○○拿衛生紙包
    著的東西給你的時候，你主觀上其實都知道是毒品？）其實
    我心裡面就是有個底。」、「（法官問：那個東西雖然辜○○
    沒有講是毒品，但是你自己應該知道是毒品？）對啊，我自
    己心裡面就是有個底啦。」，於原審審理時坦承「（審判長
    問：對於起訴書記載辜○○與曾韻忠均明知海洛因及甲基安非
    他命分屬毒品危害防制第2條第1款、第2款所規定之第一級
    、第二級毒品，非經許可，不得販賣、轉讓或持有，且第二
    級毒品甲基安非他命係經行政院衛生署公告管制之禁藥，未
    經許可不得擅自轉讓他人施用，卻分別或共同基於販賣第一
    級毒品海因、第二級毒品甲基安非他命或轉讓禁藥甲基安非
    他命之犯意，辜○○以持用之門號0000-000000、0000-000000
    號行動電話作為販賣毒品之聯絡工具，分別於附表一所示之
    時間、地點、方式，販賣並交付議定數量之毒品予附表一所
    示之人；辜○○另於附表二編號1、2、3所示時間、地點、方
    式，無償轉讓如附表二所示之毒品予附表二所示之人。曾韻
    忠則與辜○○為販賣毒品之犯意聯絡，共同於附表一編號2、6
    所示方式販賣毒品。嗣於109年5月12日14時52分許，經本署
    檢察官核發之拘票，至辜○○苗栗縣苗栗市龍岡33號住處拘提
    辜○○及曾韻忠到案，並持搜索票搜索扣得辜○○持有之海洛因
    8包…、甲基安非他命2包…、電動攪拌器1臺、電子磅秤3臺、
    蘋果牌手機4支、現金新台幣17萬2800元等物，及曾韻忠持
    有之第一級毒品海洛因1小包…及第二級毒品甲基安非他命2
    小包…因而循線查獲上情。有何意見？）全部承認。」、「
    （審判長問：對於你所涉及的兩次行為，編號2、6都是承認
    的？）對。」、「（審判長問：現在也不爭執說辜○○交給你
    轉交的毒品有沒有海洛因？）不爭執。」、「（審判長問：
    對於檢察官起訴之罪名，一次共同販賣第一級毒品，一次共
    同販賣第二級毒品均承認？）所有的犯罪經過我都承認。」
    、「（就先前江○○的筆錄也沒有爭執、沒有意見？）沒有爭
    執。」，俱有歷次警詢、偵訊、審判筆錄可佐，綜上，本案
    被告曾韻忠與辜○○本屬熟稔舊識，對辜○○持有第一級毒品海
    洛因亦屬明悉，況其於偵訊亦曾供承本身有施用海洛因之習
    ，本案被告曾韻忠既知悉辜○○係販賣毒品，縱或未曾拆開衛
    生紙包裝查看，然對其交付之毒品屬海洛因自有認識預見。
    且其於原審審理時，在選任辯護人在場保護其權益狀況下，
    亦坦承有販賣第一級毒品犯行，其確有此犯行自屬明確，在
    本院翻異前詞無非避重就輕之詞，無足採信，本案又無其餘
    有利被告曾韻忠之事證，從而被告曾韻忠上訴並無理由，應
    予駁回。
三、又被告曾韻忠在本院聲請再詰問證人江○○，然查證人已由法
    官合法訊問，且於訊問時予當事人詰問之機會，其陳述明確
    別無訊問之必要者，不得再行傳喚。又當事人、代理人、辯
    護人或輔佐人聲請調查之證據，法院認為不必要者，得以裁
    定駁回之。刑事訴訟法第196條、第163條之2分別定有明文
    ，證人江○○已於歷次訊問明確陳述其購得之毒品種類，核與
    辜○○所述相符；被告曾韻忠主觀認知為何，是否知悉其交付
    之毒品種類，此屬被告曾韻忠主觀心理事項，並非證人江○○
    可得知悉，自無詰問之必要。　　　　　　
四、據上論斷，應依刑事訴訟法第373條、第368條，判決如主文
    。
本案經檢察官黃棋安提起公訴，檢察官姚玎霖到庭執行職務。
中　　華　　民　　國　　110 　年　　8 　　月　　25　　日
            刑事第九庭　  審判長法　官　紀  文  勝
                                法　官　賴  妙  雲
                                法　官　姚　勳　昌
以上正本證明與原本無異。
如不服本判決應於收受送達後20日內向本院提出上訴書狀，其未
敘述上訴理由者，並得於提起上訴後20日內向本院補提理由書狀
（均須按他造當事人之人數附繕本）「切勿逕送上級法院」。因
疫情而遲誤不變期間，得向法院聲請回復原狀。
　　　　　　　　　　　　　　　　書記官　溫　尹　明
中　　華　　民　　國　　110 　年　　8 　　月　　25　　日
附件：
臺灣苗栗地方法院刑事判決
                                      109年度訴字第452號
公　訴　人　臺灣苗栗地方檢察署檢察官
被　　　告　辜○○　女　民國00年00月00日生
                    身分證統一編號：Z000000000號
                    住苗栗縣○○市○○里○○路000巷00弄0
                    0號
                    居苗栗縣苗栗市龍岡33號
                    （另案於法務部○○○○○○○○○○○
                    執行中）
指定辯護人  本院公設辯護人蔡文亮
被      告　曾韻忠　男　民國00年0月00日生
                    身分證統一編號：Z000000000號
                    住苗栗縣○○鄉○○村○○000○0號
                    （現於法務部○○○○○○○○強制戒治
                    中）
指定辯護人　羅偉恆律師（義務辯護）
上列被告因違反毒品危害防制條例等案件，經檢察官提起公訴（
109 年度偵字第4640號），本院判決如下：
    主    文
辜○○犯如附表一、二「主文欄」所示之罪，各處如附表一、二「
主文欄」所示之刑及沒收。應執行有期徒刑拾年。沒收部分併執
行之。
曾韻忠犯如附表一編號2、6「主文欄」所示之罪，各處如附表一
編號2、6「主文欄」所示之刑及沒收。應執行有期徒刑捌年。沒
收部分併執行之。
    犯罪事實
一、辜○○與曾韻忠均明知海洛因及甲基安非他命係毒品危害防制
    第2條第1款、第2款所列管之第一級、第二級毒品，依法不
    得持有、販賣，亦明知甲基安非他命係經行政院衛生署（現
    改制為衛生福利部，下同）明令公告列為禁藥管理，屬藥事
    法第22條第1項第1款所稱之禁藥，依法不得持有、販賣、轉
    讓，竟各為下列犯行：
  ㈠辜○○基於販賣第一級毒品以營利之犯意，於如附表一編號1、
    3所示之時間、地點，以如附表一編號1、3所示之方式、金
    額、數量，販賣第一級毒品海洛因予如附表一編號1、3所示
    之交易對象（均為成年人）。
  ㈡辜○○基於販賣第二級毒品以營利之犯意，於如附表一編號4、
    5所示之時間、地點，以如附表一編號4、5所示之方式、金
    額、數量，販賣第二級毒品甲基安非他命予如附表一編號4
    、5所示之交易對象（均為成年人）。
  ㈢辜○○、曾韻忠共同基於販賣第一級、第二級毒品以營利之犯
    意，於如附表一編號2、6所示之時間、地點，以如附表一編
    號2、6所示之方式、金額、數量，販賣第一級毒品海洛因、
    第二級毒品甲基安非他命予如附表一編號2、6所示之交易對
    象（均為成年人）。
  ㈣辜○○基於轉讓禁藥甲基安非他命之犯意，於如附表二各編號
    所示之時間、地點，無償轉讓禁藥甲基安非他命（無證據證
    明淨重達10公克以上）予如附表二各編號所示之轉讓對象（
    均為成年人）。
二、嗣於109年5月12日14時52分許，經警持臺灣苗栗地方檢察署
    檢察官核發之拘票、本院核發之搜索票，至辜○○位於苗栗縣
    苗栗市龍岡33號之居處拘提辜○○及曾韻忠到案，並扣得如附
    表三所示之物。
三、案經彰化縣警察局移送臺灣苗栗地方檢察署檢察官偵查起訴
    。
    理    由
壹、證據能力之說明
一、本判決所引用被告辜○○、曾韻忠（下合稱被告2人）以外之
    人於審判外之陳述，檢察官、被告2人及辯護人於本院審理
    時對於證據能力均不爭執，迄言詞辯論終結前亦未聲明異議
    ，本院審酌上開證據資料作成時之情況，尚無違法不當及證
    明力明顯過低之瑕疵，而認為以之作為證據應屬適當，依刑
    事訴訟法第159條之5規定，均有證據能力。
二、本判決所引用之卷內其餘所有卷證資料，並無證據證明係公
    務員違背法定程序所取得，檢察官、被告2人及辯護人於審
    判程序中復未於言詞辯論終結前表示異議，亦均有證據能力
    。
貳、實體方面
一、認定犯罪事實所憑之證據及理由：
  ㈠訊據被告辜○○就本案犯罪事實於偵查、本院準備程序及審理
    中均坦承不諱，被告曾韻忠則就犯罪事實一、㈢部分，於偵
    查、本院最後一次審理中坦承不諱，核與證人曾麗娜、江○○
    、林玟圻、劉國華、楊德星、林凱煜、同案被告蘇昌弘、曾
    韻忠於警詢、偵查中證述之情節大致相符（見他卷第19至42
    、133至136、145至156、187至189、195至199、229至231、
    405至408、433至435、237至243、285至287、347至351、39
    1至393頁），並有本院及臺灣臺中地方法院通訊監察書、通
    訊監察認可通知書、通訊監察譯文、現場蒐證照片、監視器
    錄影畫面截圖、通聯調閱查詢單、車輛詳細資料報表附卷可
    考（見他卷第51至59、91至97、105至113、161至167、173
    、213、247至251、263、265、313至316、323、375、411、
    417頁，偵卷卷一第89至116、149、151、253頁，卷二第219
    至224頁），足認被告2人之任意性自白均與事實相符，堪以
    採信。
  ㈡又被告曾韻忠業於本院訊問時自承：伊平時就會幫被告辜○○
    跑腿，被告辜○○也會無償提供伊施用毒品等語（見他卷第48
    6至487頁，本院卷一第174頁）。查被告曾韻忠於如附表一
    編號2、6所載時、地，自被告辜○○取得毒品並交付證人江○○
    、蘇昌弘後，可預期將自被告辜○○取得免費施用之利益，衡
    酌長期施用毒品之人，因對毒品之成癮性、依賴性甚高，不
    定時均有施用毒品之需求；是被告曾韻忠依據其與被告辜○○
    之朋友交往習慣、親密程度，對於其代被告辜○○出面將毒品
    予證人江○○、蘇昌弘後，被告辜○○將會提供部分甲基安非他
    命供其施用一事應有認知與期待，此情即足構成被告曾韻忠
    願冒遭警方查獲之風險，而積極地為被告辜○○交付毒品予他
    人之誘因，亦顯見其主觀上有欲藉由替被告辜○○交易毒品之
    行為，獲取供己施用毒品利益之營利意圖甚明。
  ㈢從而，本案事證明確，被告2人之犯行均堪以認定，應予依法
    論科。
二、論罪科刑：
  ㈠查海洛因、甲基安非他命分別係毒品危害防制條例第2條第2
    項第1、2款所規定之第一級、第二級毒品，依法不得持有、
    販賣、施用。又被告2人行為後，毒品危害防制條例第4條第
    1、2項業於109年1月15日修正公布，自同年7月15日生效施
    行。修正前毒品危害防制條例第4條第1項規定：「製造、運
    輸、販賣第一級毒品者，處死刑或無期徒刑；處無期徒刑者
    ，得併科新臺幣2 千萬元以下罰金。」，第2項規定：「製
    造、運輸、販賣第二級毒品者，處無期徒刑或7年以上有期
    徒刑，得併科新臺幣1千萬元以下罰金」；修正後毒品危害
    防制條例第4條第1項規定提高併科之罰金刑為：「製造、運
    輸、販賣第一級毒品者，處死刑或無期徒刑；處無期徒刑者
    ，得併科新臺幣3千萬元以下罰金」，第2項規定則提高法定
    最高本刑為、「製造、運輸、販賣第二級毒品者，處無期徒
    刑或10年以上有期徒刑，得併科新臺幣1千5百萬元以下罰金
    」。是經新舊法比較結果，修正後之規定並無較有利於被告
    2人，依刑法第2條第1項前段規定，本件自應適用被告2人行
    為時之法律即修正前毒品危害防制條例第4條第1項、第2項
    規定。
  ㈡次按行為人轉讓甲基安非他命（未達法定應加重其刑之一定
    數量）予成年男子，同時該當藥事法第83條第1項轉讓禁藥
    罪及毒品危害防制條例第8條第2項轉讓第二級毒品罪之構成
    要件，應依重法優於輕法之原則，擇較重之轉讓禁藥罪論處
    （最高法院109年度台上大字第1089號裁定意旨參照）。查
    被告辜○○轉讓予如附表二各編號所示成年人之甲基安非他命
    數量，無證據證明達淨重10公克以上；揆諸前揭說明，就被
    告辜○○如犯罪事實一、㈣所載轉讓兼具有禁藥及第二級毒品
    性質之甲基安非他命行為，自應優先適用藥事法第83條第1
    項之規定處罰。
  ㈢核被告辜○○就犯罪事實一其中如附表一編號1、3所為，均係
    犯毒品危害防制條例第4條第1項之販賣第一級毒品罪；就犯
    罪事實一其中如附表一編號4、5、6所為，均係犯毒品危害
    防制條例第4條第2項之販賣第二級毒品罪；就犯罪事實一其
    中如附表一編號2所為，則係犯毒品危害防制條例第4條第1
    、2項之販賣第一級、第二級毒品罪。另就犯罪事實一、㈣所
    為，則均係犯藥事法第83條第1項之轉讓禁藥罪。被告辜○○
    為犯罪事實一各次行為前持有或意圖販賣而持有第一級、第
    二級毒品之低度行為，分別為其販賣第一級、第二級毒品、
    轉讓禁藥之高度行為所吸收，均不另論罪。
  ㈣核被告曾韻忠就犯罪事實一其中如附表一編號2所為，係犯毒
    品危害防制條例第4條第1、2項之販賣第一級、第二級毒品
    罪；就犯罪事實一其中如附表一編號6所為，則係犯毒品危
    害防制條例第4條第2項之販賣第二級毒品罪。被告曾韻忠為
    犯罪事實一各次行為前持有或意圖販賣而持有第一級、第二
    級毒品之低度行為，分別為其販賣第一級、第二級毒品之高
    度行為所吸收，均不另論罪。
  ㈤被告2人就犯罪事實一、㈢所示販賣第一級、第二級毒品之行
    為，均有犯意聯絡及行為分擔，應論以共同正犯。
  ㈥被告2人就犯罪事實一其中如附表一編號2所示同時販賣第一
    級、第二級毒品之犯行，為一行為觸犯數罪名之想像競合犯
    ，均應依刑法第55條之規定，從一重之販賣第一級毒品罪處
    斷。
  ㈦被告辜○○所犯之3次販賣第一級毒品罪、3次販賣第二級毒品
    罪、3次轉讓禁藥罪；被告曾韻忠所犯之1次販賣第一級毒品
    罪、1次販賣第二級毒品罪，其等之犯意各別，行為互殊，
    應予分論併罰。
  ㈧刑之加重、減輕事由：
    ⒈按刑法第47條第1項有關累犯加重本刑之規定，不生違反憲
      法一行為不二罰原則之問題。惟其不分情節，基於累犯者
      有其特別惡性及對刑罰反應力薄弱等立法理由，一律加重
      最低本刑，於不符合刑法第59條所定要件之情形下，致生
      行為人所受之刑罰超過其所應負擔罪責之個案，其人身自
      由因此遭受過苛之侵害部分，對人民受憲法第8條保障之
      人身自由所為限制，不符憲法罪刑相當原則，牴觸憲法第
      23條比例原則。於此範圍內，有關機關應自本解釋公布之
      日起2年內，依本解釋意旨修正之。於修正前，為避免發
      生上述罪刑不相當之情形，法院就該個案應依本解釋意旨
      ，裁量是否加重最低本刑，司法院釋字第775號解釋文參
      照。經查，被告曾韻忠前因施用毒品案件，經本院以107
      年度苗簡字第140號判決處有期徒刑3月確定，並於107年6
      月19日易科罰金執行完畢，有臺灣高等法院被告前案紀錄
      表存卷可參。是其於受有期徒刑執行完畢後，5年以內故
      意再犯有期徒刑以上之本案各罪，該當累犯之要件。被告
      曾韻忠因上開前科案件經執行完畢後，理應產生警惕作用
      ，能自我警惕而不再觸犯有期徒刑以上之罪，詎其竟再犯
      本案之共同販賣第一級毒品、第二級毒品罪，核與前案所
      違犯者均屬違反毒品危害防制條例之罪，顯見被告曾韻忠
      未能深切反省毒品對自身及他人健康之危害甚鉅，使毒品
      對社會之危害擴大、蔓延。是本院認被告曾韻忠就上開前
      科案件之徒刑執行無成效，對於刑罰之反應力顯然薄弱且
      主觀惡性重大。本院斟酌上情，認本案被告曾韻忠所犯各
      罪，均應依刑法第47條第1項之規定加重其刑（除死刑、
      無期徒刑不得加重外）。
    ⒉次按犯第4條至第8條、第10條或第11條之罪，供出毒品來
      源，因而查獲其他正犯或共犯者，減輕或免除其刑，毒品
      危害防制條例第17條第1項定有明文。而毒品危害防制條
      例第17條第1項所謂之毒品來源，係指其持有之毒品從何
      而來之情形，既不包含不相干之他人所持有毒品之來處，
      亦僅指在其案發前之毒品來源，而不含案發後、遭通緝，
      緝獲前另犯毒品案之另外新來源，此為各別行為、分別處
      罰之當然法理。上訴人在本件案發後，經檢察官通緝，為
      警緝獲時，係將其在逃匿期間見聞他人施用毒品之線報提
      供警方，有其警詢筆錄可稽，既非自己毒品之來源，尤非
      本件販售毒品時之來源（最高法院101年度台上字第156號
      判決意旨參照）。查被告辜○○經警方查獲本案犯行後，於
      警詢、偵查中指認取得毒品之來源為艾大鈞；而艾大鈞業
      因其於109年5月3日出售甲基安非他命予被告辜○○之犯行
      ，經臺灣苗栗地方檢察署檢察官偵查後，以109年度偵字
      第6088號案件追加起訴，有該追加起訴書、職務報告書、
      彰化縣警察局刑事案件移送書、艾大鈞之調查筆錄附卷可
      考（見本院卷一第131至138頁，卷二第145至147 頁）。
      然被告辜○○就如附表一所載各次販賣毒品之犯行，其犯罪
      時間均係於109年5月3日前之108 年10月14日至109年4月2
      9日間，是因被告辜○○供述而查獲之毒品來源艾大鈞，不
      能證明係本案販賣毒品之毒品來源，自與毒品危害防制條
      例第17條第1項之規定不符，尚無從據以減輕或免除其刑
      。至被告辜○○就如附表二編號1、3所示之轉讓禁藥犯行，
      其犯罪時間雖係於109年5月4日、109年5月11日，而在艾
      大鈞出售甲基安非他命之時間後；然此部分被告辜○○係依
      藥事法第83條第1項之轉讓禁藥罪論處，而非犯毒品危害
      防制條例第4條至第8條、第10條或第11條之罪，基於法律
      整體適用不得割裂原則，自亦無從適用上開規定減輕或免
      除其刑，一併指明。
    ⒊再按被告2人行為後，毒品危害防制條例第17條第2項業於1
      09年1月15日修正公布，自同年7月15日生效施行。修正前
      毒品危害防制條例第17條第2項規定：「犯第四條至第八
      條之罪於偵查及審判中均自白者，減輕其刑」，修正後之
      規定為：「犯第四條至第八條之罪於偵查及『歷次』審判中
      均自白者，減輕其刑」。就被告於偵查中及審理中之自白
      ，即影響被告得否減輕其刑之認定，修正前之規定並不以
      被告於歷次審判中均自白為必要，修正後則需偵查及「歷
      次」審判中均自白始得減輕其刑，是修正後之規定對被告
      2 人較不利，依刑法第2條第1項前段之規定，應適用行為
      時即修正前毒品危害防制條例第17條第2項之規定。查被
      告2人業於偵查及本院最後一次審理中對附表一犯罪事實
      之全部坦承不諱，即已於偵查、審判中自白犯行，符合修
      正前毒品危害防制條例第17條第2項之規定，爰各依該規
      定減輕其刑。
    ⒋復按刑事審判旨在實現刑罰權之分配的正義，故法院對有
      罪被告之科刑，應符合罪刑相當之原則，使輕重得宜，罰
      當其罪，以契合社會之法律感情，此所以刑法第57條明定
      科刑時應審酌一切情狀，尤應注意該條所列10款事項以為
      科刑輕重之標準，並於同法第59條賦予法院以裁量權，如
      認「犯罪之情狀可憫恕，認科以最低度刑仍嫌過重者，得
      酌量減輕其刑」，俾使法院就個案之量刑，能斟酌至當。
      而刑法第59條規定所謂「犯罪之情狀」，應審酌其犯罪有
      無可憫恕之事由，即有無特殊之原因與環境，在客觀上足
      以引起一般同情，以及宣告法定低度刑，是否猶嫌過重等
      ，以為判斷（最高法院45年度台上字第1165號、51年度台
      上字第899號判決意旨參照）；而販賣毒品案件中，同為
      販賣毒品之人，其原因動機不一，犯罪情節未必盡同，或
      有大盤毒梟者，亦有中、小盤之分，甚或僅止於吸毒者同
      儕間為求互通有無之有償轉讓者亦有之，其販賣行為所造
      成危害社會之程度自屬有異，於此情形，倘依其情狀處以
      適當徒刑，即足以懲儆，並可達防衛社會之目的者，自非
      不可依客觀之犯行與主觀之惡性二者加以考量其情狀，是
      否有可憫恕之處，適用刑法第59條之規定酌量減輕其刑，
      期使個案裁判之量刑，能斟酌至當，符合比例原則（最高
      法院95年度台上字第6157號判決意旨參照）。查被告辜○○
      就本案販賣第一級毒品之對象共計3人，被告曾韻忠則與
      被告辜○○共同販賣第一級毒品1次（1人），而每次販賣之
      毒品重量及金額均非鉅大，販賣毒品之規模、次數均甚為
      有限，時間亦屬接近，犯罪情節尚無法與大盤毒梟等同並
      論；又被告2人於犯後均能幡然悔悟、坦認己過，且自陳
      係因友人需求方為有償之販賣毒品，散播毒品對象及範圍
      亦屬有限，且僅係單純販賣交易毒品，實非長期依賴販毒
      維生、大量販賣毒品等惡性重大之人。是本院審酌上開各
      情及被告2人整體犯罪情狀，認倘就被告辜○○3次販賣第一
      級毒品、被告曾韻忠1次販賣第一級毒品之犯行，依毒品
      危害防制條例第17條第2項規定減輕其刑後，科以減刑後
      之最低法定刑度即有期徒刑15年（被告曾韻忠則經累犯加
      重為15年1月），仍屬過苛，難謂符合罪刑相當性及比例
      原則，無從與真正長期、大量販毒者之惡行相區別，且依
      一般國民生活經驗法則，實屬情輕法重，當足引起一般人
      之同情，顯有可憫恕之處；爰依刑法第59條之規定，就被
      告2人所犯販賣第一級毒品罪部分，均酌量減輕其刑。
    ⒌又被告辜○○就如附表一編號1至3部分有2種以上刑之減輕事
      由，爰依刑法第70條規定遞減之；被告曾韻忠則有上開多
      數刑之加重、減輕事由，應依刑法第70條、第71條第1項
      規定，先加後遞減之。
  ㈨爰以行為人之責任為基礎，審酌被告辜○○僅為圖得一己之私
    利，無視於國家防制毒品危害之禁令，屢次販售毒品並從中
    牟利、另無償轉讓禁藥甲基安非他命，被告曾韻忠則為滿足
    免費施用毒品之私欲，與被告辜○○共同販賣毒品，並擔任負
    責送貨予買方之角色，渠等所為助長毒品氾濫，戕害國民身
    心健康，實屬不該。兼衡被告辜○○犯後尚能坦承犯行、正視
    己過，被告曾韻忠則於本院最後一次審理中終能悔悟，坦承
    本案犯行，均有改過之心，與其等各次販賣毒品行為之犯罪
    所得、次數、動機、手段，及被告2人之分工方式、參與程
    度，另被告辜○○自陳國中畢業之智識程度，於入監執行前從
    事網拍業、收入不固定，一人居住、健康良好；被告曾韻忠
    自陳國中畢業之智識程度，原從事中古車維修買賣業，每月
    收入約45,000元，家中有一子一女需照顧，另與母親、弟弟
    同住之家庭生活狀況（見本院卷二第131至132頁）等一切情
    狀，分別量處如主文第1、2項所示之刑；另審酌被告2人所
    犯各罪之犯罪手段、動機、時間間距、獲取利益等一切情形
    ，各自定其應執行之刑如主文第1、2項所示，以資懲儆。
三、沒收部分：
  ㈠扣案如附表三編號1、2所示之物，均係查獲之毒品，且經鑑
    驗之結果各含有第一級毒品、第二級毒品成分，有法務部調
    查局濫用藥物實驗室109年6月22日調科壹字第10923010520
    號鑑定書、衛生福利部草屯療養院109年6月29日草療鑑字第
    1090600397號、109年7月1日草療鑑字第1090600398號鑑定
    書附卷可考（見他卷第461至467頁）。查如附表三編號1之
    海洛因8包，扣案時間核與被告辜○○最後一次販賣海洛因之
    犯罪時間（即如附表一編號3之109年4月29日）僅相距約半
    個月；另如附表三編號2之甲基安非他命2包，扣案時間核與
    被告辜○○最後一次轉讓禁藥甲基安非他命之犯罪時間（即10
    9年5月11日）僅相隔1日，且被告辜○○均供稱本案毒品來源
    係艾大鈞；是堪見此部分扣案之第一級、第二級毒品，分別
    係被告辜○○為如附表一編號3所示之販賣毒品犯行、如附表
    二編號1所示之轉讓禁藥犯行所剩餘之物。從而，就如附表
    三編號1所示之海洛因8包，應依毒品危害防制條例第18條第
    1項前段規定，不問屬於犯罪行為人與否，宣告沒收銷燬之
    ；又上開毒品之包裝，係用以包覆毒品，以目前採行之鑑驗
    方式，包裝袋內仍會殘留微量毒品，而無法將之完全析離，
    且無析離之實益與必要，當應整體視之為毒品，連同該包裝
    併予沒收銷燬之；至於前開已鑑驗耗損之毒品，既已因鑑驗
    用罄而滅失，自毋庸再予宣告沒收銷燬之，附此敘明。另就
    如附表三編號2所示之甲基安非他命2包，同屬第二級毒品及
    違禁物，因此部分被告辜○○所犯係藥事法第83條第1項之罪
    ，基於刑罰統一性及整體性之原則，就該等扣案物連同其上
    殘留微量毒品而無法完全完全析離之包裝袋2只，均應依刑
    法第38條第1項規定宣告沒收之。
  ㈡按毒品危害防制條例第19條第1項規定「犯第四條至第九條、
    第十二條、第十三條或第十四條第一項、第二項之罪者，其
    供犯罪所用之物，不問屬於犯罪行為人與否，均沒收之。」
    ，為刑法第38條第2項後段所稱之特別規定。其立法採用與
    違禁物沒收相同之規範標準，並藉由剝奪其物，以預防並遏
    止相關犯罪之發生。故於數人共同犯罪時，均應對各共同正
    犯諭知沒收（最高法院107年度台上字第2697號判決意旨參
    照）。查扣案如附表三編號6所示之電子磅秤、編號7所示之
    手機（案發時係搭配門號0000-000000號SIM卡使用，而非扣
    案時搭配之門號0000-000000號SIM卡），係被告辜○○所有、
    供本案秤量、販賣毒品所用之物，業據被告辜○○坦認在卷（
    見本院卷二第128、131頁），不問屬於犯罪行為人與否，均
    應依毒品危害防制條例第19條第1項規定對被告2人宣告沒收
    。
  ㈢被告辜○○販賣第一級、第二級毒品實際取得之價金共計18,00
    0元（計算式：9,000元＋4,000元＋5,000元＝18,000元，附表
    一編號5之價金尚未收取）；被告辜○○、曾韻忠共同販賣第
    一級、第二級毒品所取得之價金共計9,000元（計算式：4,0
    00元＋5,000元＝9,000元），均屬被告2人本案犯罪所得，且
    未扣案。而被告曾韻忠業已供承：收到的錢都交給被告辜○○
    等語（見他卷第487頁），核與被告辜○○之供述相符。是該
    犯罪所得既均由被告辜○○取得，被告曾韻忠並未實際取得任
    何金錢，自應依刑法第38條之1第1項前段、第3項規定，就
    未扣案之犯罪所得，均對被告辜○○宣告沒收，並諭知於全部
    或一部不能沒收或不宜執行沒收時，追徵其價額。
  ㈣扣案如附表三編號5所示之物，經被告辜○○供稱為私人日常料
    理所用，扣案如附表三編號8、9所示之物，則經被告辜○○供
    稱為自己私人所用之物，另扣案如附表三編號7所示手機所
    含之門號0000-000000號SIM卡1張，亦非供本案犯行所用，
    而均與本案犯行無關（見本院卷二第128、131頁）；且遍查
    卷內客觀證據亦不能證明該等扣案物與本案犯行有直接關聯
    ，難認係供本案販賣毒品、轉讓禁藥所用，復非違禁物，爰
    均不予宣告沒收。
  ㈤至本案扣得曾韻忠持有如附表三編號3、4所示之物，業據被
    告曾韻忠供稱係另案施用毒品所用，與本案販賣毒品之犯行
    無涉，且被告曾韻忠於為警拘提當日，經其同意採集尿液送
    驗之結果，呈海洛因、甲基安非他命陽性反應等情，有立人
    醫事檢驗所濫用藥物尿液檢驗報告（檢體編號：M022號）、
    彰化縣警察局刑警大隊偵查第三隊檢驗尿液代號與真實姓名
    對照認證單附卷可考（見偵卷卷一第203、205頁），又被告
    曾韻忠並因該施用毒品之犯行，經本院裁定送觀察、勒戒乙
    節，有本院109年度毒聲字第65號裁定可參。是被告曾韻忠
    經扣押其持有之毒品，既與本案犯行無直接關聯性，爰不於
    本案宣告沒收銷燬，併此敘明。
  ㈥就被告2人上開於各罪刑項下宣告之多數沒收，依刑法第40條
    之2第1項規定，併執行之。
據上論斷，應依刑事訴訟法第299條第1項前段，修正前毒品危害
防制條例第4條第1項、第2項、第17條第2項，毒品危害防制條例
第18條第1項前段、第19條第1項，藥事法第83條第1項，刑法第1
1條、第2條第1項前段、第28條、第47條第1項、第59條、第55條
、第51條第5款、第38條第1項、第38條之1第1項前段、第3項、
第40條之2第1項，判決如主文。
本案經檢察官黃棋安提起公訴，檢察官馮美珊到庭執行職務。
中　　華　　民　　國　 110　　年　　4 　　月　　1 　　日
                  刑事第四庭  審判長法  官  羅貞元

                                    法  官  紀雅惠

                                    法  官  申惟中
以上正本證明與原本無異。　　　　　　　　　　　　　　
如不服本判決應於收受判決後20日內向本院提出上訴書狀，並應
敘述具體理由。其未敘述上訴理由者，應於上訴期間屆滿後20日
內向本院補提理由書(均須按他造當事人之人數附繕本)「切勿逕
送上級法院」。
                                    書記官　陳邦旗　　　　　　
中　　華　　民　　國　 110　　年　　4 　　月　　1 　　日



附錄本案論罪科刑法條：
修正前毒品危害防制條例第4條
製造、運輸、販賣第一級毒品者，處死刑或無期徒刑；處無期徒
刑者，得併科新臺幣2千萬元以下罰金。
製造、運輸、販賣第二級毒品者，處無期徒刑或7年以上有期徒
刑，得併科新臺幣1千萬元以下罰金。
製造、運輸、販賣第三級毒品者，處7年以上有期徒刑，得併科
新臺幣7百萬元以下罰金。
製造、運輸、販賣第四級毒品者，處5年以上12年以下有期徒刑
，得併科新臺幣3百萬元以下罰金。
製造、運輸、販賣專供製造或施用毒品之器具者，處1年以上7年
以下有期徒刑，得併科新臺幣1百萬元以下罰金。
前五項之未遂犯罰之。

藥事法第83條
明知為偽藥或禁藥，而販賣、供應、調劑、運送、寄藏、牙保、
轉讓或意圖販賣而陳列者，處7年以下有期徒刑，得併科新臺幣5
千萬元以下罰金。
犯前項之罪，因而致人於死者，處7年以上有期徒刑，得併科新
臺幣1億元以下罰金；致重傷者，處3年以上12年以下有期徒刑，
得併科新臺幣7千5百萬元以下罰金。
因過失犯第1項之罪者，處2年以下有期徒刑、拘役或科新臺幣5
百萬元以下罰金。
第1項之未遂犯罰之。

附表一：
編號 時間 交易對象 地點 方式 毒品種類 數量 金額（新臺幣） 主文 1 108年10月14日17時許 曾麗娜 苗栗縣苗栗市苗栗看守所附近 曾麗娜以門號0000-000000號行動電話與辜○○門號0000-000000號行動電話聯繫，見面後由辜○○交付2錢海洛因，曾麗娜交付現金9,000元，其餘暫賒帳。 海洛因 2 錢（即10公克） 32,000元 辜○○販賣第一級毒品，處有期徒刑捌年肆月。未扣案之犯罪所得新臺幣玖仟元沒收，於全部或一部不能沒收或不宜執行沒收時，追徵其價額。扣案如附表三編號6、7所示之物均沒收。 2 109年3 月4日17時49分許 江○○ 苗栗縣苗栗市龍岡33號附近之桃花源社區 江○○以門號0000-000000號行動電話與辜○○門號0000-000000號行動電話聯繫，由曾韻忠與江○○見面、並將海洛因及甲基安非他命各1包交付江○○；嗣江○○於同年月19日將現金4,000元交付辜○○。 海洛因、甲基安非他命 各1包（重量不詳） 各2,000元 辜○○共同販賣第一級毒品，處有期徒刑捌年。未扣案之犯罪所得新臺幣肆仟元沒收，於全部或一部不能沒收或不宜執行沒收時，追徵其價額。扣案如附表三編號6、7所示之物均沒收。 曾韻忠共同販賣第一級毒品，累犯，處有期徒刑柒年捌月。扣案如附表三編號6、7所示之物均沒收。 3 109年4 月29日17時20分許 林玟圻、劉國華 苗栗縣苗栗市龍岡33號 由林玟圻駕駛車牌號碼000-0000號自用小客車搭載劉國華，與辜○○見面後，由林玟圻、劉國華各出資2,000元並交付，辜○○交付海洛因。 海洛因 1 包（重量不詳） 4,000元 辜○○販賣第一級毒品，處有期徒刑捌年。未扣案之犯罪所得新臺幣肆仟元沒收，於全部或一部不能沒收或不宜執行沒收時，追徵其價額。扣案如附表三編號1所示之物沒收銷燬。扣案如附表三編號6、7所示之物均沒收。 4 109年3 月10日12時40分許 劉國華 苗栗縣○○鄉○○村○○000號 劉國華以000-000000號市話與辜○○門號0000-000000號行動電話聯繫，見面後由辜○○交付甲基安非他命1包，劉國華交付現金5,000元。 甲基安非他命 約2、3公 克 5,000元 辜○○販賣第二級毒品，處有期徒刑肆年。未扣案之犯罪所得新臺幣伍仟元沒收，於全部或一部不能沒收或不宜執行沒收時，追徵其價額。扣案如附表三編號6、7所示之物均沒收。 5 109年4 月22日15時15分許 楊德星 苗栗縣苗栗市龍岡33號 楊德星以門號0000-000000號行動電話與辜○○門號0000-000000號行動電話聯繫，經楊德星騎乘車牌號碼000-000號普通重型機車與辜○○見面後，由辜○○交付甲基安非他命1包，楊德星尚未給付金錢（暫賒帳）。 甲基安非他命 1 包（重量不詳） 1,000元 辜○○販賣第二級毒品，處有期徒刑參年拾月。扣案如附表三編號6、7所示之物均沒收。 6 109年3 月10日22時10分許 蘇昌弘 苗栗縣○○鄉○○村0鄰○○00號 蘇昌弘以門號0000-000000號行動電話與辜○○門號0000-000000號行動電話聯繫，由曾韻忠與蘇昌弘見面、並將甲基安非他命1包交付蘇昌弘，蘇昌弘交付現金5,000元予曾韻忠；再由曾韻忠將現金5,000元交付辜○○。 甲基安非他命 約4公克 5,000元 辜○○共同販賣第二級毒品，處有期徒刑肆年。未扣案之犯罪所得新臺幣伍仟元沒收，於全部或一部不能沒收或不宜執行沒收時，追徵其價額。扣案如附表三編號6、7所示之物均沒收。 曾韻忠共同販賣第二級毒品，累犯，處有期徒刑參年捌月。扣案如附表三編號6、7所示之物均沒收。 

附表二：
編號 時間 轉讓對象 地點 數量 主文 1 109年5月11日23時許 曾韻忠 苗栗縣苗栗市龍岡33號 2包（重量不詳） 辜○○明知為禁藥而轉讓，處有期徒刑捌月。扣案如附表三編號2所示之物沒收。 2 109年4月29日16時20分許 林凱煜 苗栗縣苗栗市龍岡33號 1包（重量不詳） 辜○○明知為禁藥而轉讓，處有期徒刑柒月。 3 109年5月4日15時20分許 林凱煜 苗栗縣苗栗市龍岡33號 1包（重量不詳） 辜○○明知為禁藥而轉讓，處有期徒刑柒月。 

附表三：
編號 扣案物品名稱及數量 備註 1 海洛因8包 毛重共計52.26公克、純質淨重共計26.64公克，含有第一級毒品海洛因成分（被告辜○○持有） 2 甲基安非他命2包 毛重共計35.41公克、純質淨重共計32.4806公克，含有第二級毒品甲基安非他命成分（被告辜○○持有） 3 海洛因1包 毛重0.25公克，含有第一級毒品海洛因成分（被告曾韻忠持有） 4 甲基安非他命2包 毛重共計1.04公克，含有第一級毒品海洛因成分（被告曾韻忠持有） 5 電動攪拌器1檯  6 電子磅秤3檯  7 手機1支（不含門號0000-000000號SIM卡1張） 廠牌為APPLE，IMEI碼為：000000000000000號。 8 手機3支 廠牌均為APPLE ，IMEI碼分別為：000000000000000、000000000000000、000000000000000號。 9 現金新臺幣172,800元